【裁判字號】    99,聲,1523
【裁判日期】    990826
【裁判案由】    聲請具保停止羈押
【裁判全文】
臺灣高等法院臺中分院刑事裁定          99年度聲字第1523號
聲  請  人
即  被  告  甲○○
選任辯護人  鞠金蕾  律師
上列被告因99年度上重更(一)字第15號殺人等案件，聲請人聲請
具保停止羈押，本院裁定如下：
    主  文
聲請駁回。
    理  由
一、本件被告甲○○因殺人等案件，前經本院認為有刑事訴訟法
    第101條第1項第1、3款之情形，非予羈押，顯難進行審判者
    ，而有羈押之必要，執行羈押。
二、聲請意旨略以：本案被告羈押迄今已2年6月之久，應詰問之
    證人及調查之證據均已順利進行，被告確非如原審認定有何
    妨害自由或不作為之殺人行為，且被告雙親有嚴重之心臟病
    及糖尿病，又家境清寒，因被告涉案益形窘困，雙親病情更
    加惡化，伊為人子情何以堪，深切追悔自己的懵懂無知，祈
    請鈞院體恤囚情，縱被告所涉犯罪嫌屬刑事訴訟法第101條
    第1項第3款之重罪，如無逃亡或滅證導致顯難追訴、審判或
    執行之危險，即尚欠缺羈押之必要要件，自無繼續羈押被告
    之必要，故聲請准予具保停止羈押云云。
三、按羈押被告之目的，在於確保訴訟程序之進行、確保證據之
    存在、真實及確保刑罰之執行，而被告有無羈押之必要，及
    羈押後其原因是否仍然存在，有無繼續羈押之必要，應否延
    長羈押等等，均屬事實認定之問題，法院有依法認定裁量之
    職權，自得就具體個案情節予以斟酌決定，如就客觀情事觀
    察，法院許可羈押之裁定在目的與手段間之衡量，並無明顯
    違反比例原則情形，即無違法或不當可言。又執行羈押後有
    無繼續之必要，仍許由法院斟酌訴訟進行程度及其他一切情
    事而為認定（最高法院46年度台抗字第6號判例參照）。聲
    請停止羈押，除有同法第114條各款所列情形之一不得駁回
    者外，其准許與否，該管法院有自由裁量之權，此亦有最高
    法院46年臺抗字第21號判例、91年度臺抗字第456號判決意
    旨可資參照。次按司法院大法官釋字第665號解釋，其解釋
    理由書明載：「刑事訴訟法第101條第1項第3款規定之羈押
    ，係因被告所犯為死刑、無期徒刑或最輕本刑為五年以上有
    期徒刑之罪者，其可預期判決之刑度既重，該被告為規避刑
    罰之執行而妨礙追訴、審判程序進行之可能性增加，國家刑
    罰權有難以實現之危險，該規定旨在確保訴訟程序順利進行
    ，使國家刑罰權得以實現，以維持重大之社會秩序及增進重
    大之公共利益，其目的洵屬正當。又基於憲法保障人民身體
    自由之意旨，被告犯上開條款之罪嫌疑重大者，仍應有相當
    理由認為其有逃亡、湮滅、偽造、變造證據或勾串共犯或證
    人等之虞，法院斟酌命該被告具保、責付或限制住居等侵害
    較小之手段，均不足以確保追訴、審判或執行程序之順利進
    行，始符合該條款規定，非予羈押，顯難進行追訴、審判或
    執行之要件，此際羈押乃為維持刑事司法權有效行使之最後
    必要手段，於此範圍內，尚未逾越憲法第23條規定之比例原
    則，符合本院釋字第392號、第653號、第654號解釋意旨，
    與憲法第8條保障人民身體自由及第16條保障人民訴訟權之
    意旨，尚無違背。」依上開大法官解釋理由書內容，可知其
    並非逕宣告刑事訴訟法第101條第1項第3款重罪羈押原因係
    屬違憲，而係要求附加考量被告除犯重罪外，是否有相當理
    由認為其有逃亡、湮滅、偽造、變造證據或勾串共犯或證人
    等之虞。而依法條之體系解釋，該等附加考量與單純考量同
    條第1項第1款、第2款之羈押原因仍有程度之不同。基此，
    伴同重罪羈押予以考量之逃亡之虞，與單純成為羈押原因之
    逃亡之虞其強度仍有差異，亦即伴同重罪羈押考量之逃亡之
    虞，其理由強度可能未足以單獨成為羈押原因，然得以與重
    罪羈押之羈押原因互佐。又重罪常伴有逃亡、滅證之高度可
    能，係趨吉避凶、脫免刑責、不甘受罰之基本人性，倘一般
    正常之人，依其合理判斷，可認為該犯重罪嫌疑重大之人具
    有逃亡或滅證之相當或然率存在，即已該當「相當理由」之
    認定標準，不以達到充分可信或確定程度為必要。以量化為
    諭，若依客觀、正常之社會通念，認為其人已有超過百分之
    五十之逃亡、滅證可能性者，當可認為具有相當理由認為其
    有逃亡、滅證之虞（最高法院98年度台抗字第668號裁定意
    旨參照）。
四、經查，本件被告因涉犯刑法第271條第1項之殺人罪嫌，業經
    原審法院判處被告殺人罪處有期徒刑14年並宣告褫奪公權5
    年，復經本院前審亦判處有期徒刑14年、宣告褫奪公權5年
    ，是其犯罪嫌疑顯屬重大；且被告所涉犯之殺人罪，均屬於
    最輕本刑為五年以上有期徒刑之罪，雖經本院判決，但因被
    告上訴仍未確定。再審酌被告因已受上開重刑之諭知，可預
    期被告逃匿以規避審判程序進行及刑罰執行之可能性甚高，
    而有逃亡之虞，若命被告具保、責付或限制住居等侵害較小
    之手段，均不足以確保審判或執行程序之順利進行；且經最
    高法院發回指明本案尚有應行調查事項，仍認被告羈押之原
    因尚未消滅，且本案目前尚在本院審理中，全案尚未確定，
    本院認為確保國家追訴及刑罰權之具體實現，仍有繼續羈押
    被告之必要，因認其羈押之原因尚未消滅，此與大法官會議
    釋字665號解釋意旨並不相違。此外，被告又無符合刑事訴
    訟法第114條各款所定得具保停止羈押之情形，本件羈押原
    因既未消滅，聲請人所請具保停止羈押，自難准許，應予駁
    回，特此裁定。
中    華    民    國    99    年    8     月    26    日
            刑事第七庭    審判長法  官  林  榮  龍
                                法  官  江  錫  麟
                                法  官  張  惠  立
上列正本證明與原本無異。
如不服本裁定，應於裁定送達後五日內向本院提出抗告狀(須附繕本)。
                                書記官  陳  慈  傳
中    華    民    國    99    年    8     月    26    日

司法院資訊處製作；財團法人民間司法改革基金會備份。
